【裁判字號】    89,易,827
【裁判日期】    890703
【裁判案由】    妨害自由等
【裁判全文】
臺灣板橋地方法院刑事判決                          八十九年度易字第八二七號
    公  訴  人  臺灣板橋地方法院檢察署檢察官
    被      告  甲○○
右列被告因妨害自由案件，經檢察官提起公訴（八十九年度偵字第二九二號），本院
判決如左：
    主  文
甲○○教唆傷害人之身體，處拘役伍拾日，如易科罰金，以參佰元折算壹日。又教唆
以其他非法方法剝奪人之行動自由，處有期徒刑參月。
    事  實
一、甲○○與丙○○同為臺北縣三重市○○街二一０巷六十弄十二號「大富大貴」大
    廈住戶，於民國（下同）八十八年十二月十七日二十二時許，在該大廈地下室開
    會時，二人因大廈管理基金發生爭執，甲○○竟基於教唆傷害之犯意，旋教唆七
    位不詳姓名年籍之成年男子，以徒手或持不知何人所有之鐵錘，共同毆打丙○○
    頭、臉部，致丙○○受有鼻內瘀傷之傷害；丙○○於受傷後急欲離開現場，甲○
    ○竟另基於教唆妨害自由之犯意，教唆前開毆打丙○○之七名男子妨害丙○○之
    行動自由，由其中四人，將門戶堵住不許丙○○離開，剝奪丙○○之行動自由。
二、案經被害人丙○○訴請臺灣板橋地方法院檢察署檢察官偵查起訴。
    理  由
一、訊據被告甲○○矢口否認有上揭犯行，辯稱：是大廈住戶開會時，丙○○先拿鐵
    椅子打伊，伊才叫鄰居幫伊處理，伊沒有教唆人打他或堵住他的去路云云；經查
    ，右揭事實，業經告訴人丙○○指訴歷歷，核與證人丁○○、乙○○於本院審理
    時所證相符，證人戊○○於偵查中亦證稱，有見到被告叫人毆打告訴人等語，並
    有告訴人提出之驗傷診斷書附卷可稽，再被告亦自承當時伊有叫人來幫忙，且被
    告無法提出證據供本院查證究係請那位鄰居幫忙，其空言置辯自無可採。被告犯
    行事證明確，堪予認定。
二、核被告甲○○所為，傷害部分係犯刑法第二百七十七條第一項之傷害罪、妨害自
    由部分，係犯刑法第三百零二條第一項之妨害自由罪。被告教唆他人犯罪，為教
    唆犯，依其教唆之罪處罰之。被告所犯二罪間，犯意個別、行為互異，應分論併
    罰。按被告教唆他人將門口堵住，不許告訴人離開，核其行為已達剝奪人之行動
    自由，所為係犯刑法第三百零二條第一項之妨害自由罪。公訴人認被告前開行為
    係犯刑法第三百零四條第一項之強制罪，起訴法條尚有未洽，應予變更。又被告
    係於告訴人受毆後，欲行離開時，始教唆他人剝奪告訴人之行動自由，核其妨害
    自由犯行與其前開傷害犯行，尚無裁判上一罪之牽連關係，公訴人認被告所犯上
    開二罪間，有方法結果之牽連關係，尚有誤解，附此敘明。爰審酌被告犯罪之動
    機、目的、手段，犯罪時所受之刺激及其品性、生活狀況、智識程度、犯罪所生
    之損害，及犯罪後態度等一切情狀，分別量處如主文所示之刑，以示懲戒。
據上論斷，應依刑事訴訟法第二百九十九條第一項前段、第三百條，刑法第二十九條
第二項、第二百七十七條第一項、第三百零二條第一項、第四十一條、罰金罰鍰提高
標準條例第一條前段、第二條，判決如主文。
本案經檢察官李嘉明到庭執行職務
中      華      民      國    八十九    年      七      月      三      日
                                    台灣板橋地方法院刑事第四庭
                                        法  官  王  敏  慧
右正本証明與原本無異
如不服本判決應於送達後十日內向本院提出上訴狀
                                        書記官  廖  美  紅
中      華      民      國    八十九    年      七      月      六      日
附錄本案論罪科刑法條全文：
刑法第二百七十七條
傷害人之身體或健康者，處三年以下有期徒刑，拘役或一千元以下罰金。
犯前項之罪，因而致人於死者，處無期徒或七年以上有期徒刑；致重傷者，處三年以
上十年以下有期徒刑。
刑法第三百零二條
私行拘禁或以其他非法方法，剝奪人之行動自由者，處五年以下有期徒刑、拘役或三
百元以下罰金。
因而致人於死者，處無期徒刑或七年以上有期徒刑，致重傷者，處三年以上十年以下
有期徒刑。
第一項之未遂犯罰之。


司法院資訊處製作；財團法人民間司法改革基金會備份。
